【裁判字號】    95,易,128
【裁判日期】    951128
【裁判案由】    傷害
【裁判全文】
臺灣屏東地方法院刑事判決               95年度易字第128號
公  訴  人  臺灣屏東地方法院檢察署檢察官
被      告  庚○○
選任辯護人  曾慶雲律師
被      告  辛○○
            乙○○
上 列 一人
選任辯護人  賴玉山律師
            邱佩芳律師
上列被告因傷害案件，經檢察官提起公訴（94年度偵字第2232號
），本院判決如下︰
    主  文
庚○○、辛○○傷害人之身體，各處拘役拾日，如易科罰金，
均以銀元佰元即新臺幣玖佰元折算壹日。
乙○○傷害人之身體，處罰金新臺幣仟元，如易服勞役，以新
臺幣壹仟元折算壹日。
    事  實
一、庚○○於民國94年3 月11日晚上8 時30分許，由其弟辛○○
    、戊○○、妹己○○及丙○○陪同，前往坐落屏東縣新園鄉
    ○○段282 地號土地上之「象王檳榔攤」，在該檳榔攤附設
    之卡拉OK室與其夫壬○○談判離婚事宜未成，於走出卡拉OK
    室時，適見可疑為破壞其婚姻關係之乙○○正與甲○○、癸○○及另一不詳姓名男子在隔壁房間內打麻將，一時怒火中
    燒，遂基於傷害之故意，趨入該房間內自背後用力拉扯乙○○之頭髮，乙○○順手以麻將牌尺回擊未中，庚○○又上前
    以手將牌桌上之麻將掃翻，乙○○忍無可忍，亦基於傷害之
    故意，起立轉身以麻將牌尺猛擊庚○○之右肩一下，致庚○○受有右肩瘀血8 ×10公分之傷害，兩人隨即在該房間內發
    生激烈之爭吵。此時辛○○聞聲趕至，竟另基於傷害之未必
    故意，出手朝乙○○之左胸上方推擊，致乙○○失去重心，
    撞及麻將桌又撞及椅子，受有右側胸部及背部挫傷、右側腎
    臟挫傷、右腰瘀傷之傷害。迨乙○○走出房間，庚○○仍不
    罷休，復接續拉扯乙○○前額之頭髮，並抓擊乙○○之頸部
    及手部，前後共致乙○○受有右臉及頭部挫傷、右手前臂刮
    傷、頸部挫傷之傷害。
二、案經庚○○、乙○○分別訴由屏東縣警察局東港分局報請臺
    灣屏東地方法院檢察署檢察官偵查起訴。
    理  由
壹、程序方面：
一、按被告以外之人於偵查中向檢察官所為之陳述，除顯有不可
    信之情況者外，得為證據，刑事訴訟法第159 條之1 第2 項
    定有明文。本件證人丁○○、鄭博文、李黃瑾、壬○○、癸○○、己○○、戊○○、丙○○於檢察官偵查中所為之陳述
    ，已依法具結，且其等均未曾提及檢察官在偵查中有不法取
    供之情形，亦無證據可釋明上開供述有顯不可信之情況，依
    前述說明，其等於檢察官偵查中所為之證言，自均有證據能
    力。
二、按證人、鑑定人依法應具結而未具結者，其證言或鑑定意見
    ，不得作為證據，刑事訴訟法法第158 條之3 亦有明文。本
    件被告庚○○、辛○○、乙○○於檢察官偵查中均未依法具
    結，則其等以證人、被害人或共同被告地位在檢察官偵查中
    所為之證言，自均不具有證據能力。
三、按被告以外之人，於審判外之言詞或書面陳述，除法律有規
    定者外，不得作為證據，刑事訴訟法第159 條第1 項規定甚
    明。被告以外之人（包括證人、鑑定人、被害人及共同被告
    等）於審判外之言詞或書面陳述，為所謂傳聞證據，由於傳
    聞證據有悖於法院直接審理及言詞審理之精神，妨礙當事人
    之反對詰問權，影響程序正義之實現，除法律有規定者（例
    如同法第159 條第2 項、第159 條之1 至第159 條之5 、第
    206 條等）外，原則上不具證據能力。本件證人甲○○、癸○○在檢察事務官調查中所為之陳述，及證人甲○○、癸○○、壬○○、己○○、戊○○、丙○○在警詢時之陳述，暨
    被告庚○○、辛○○、乙○○以證人、被害人或共同被告地
    位在警詢時所為之陳述，本屬傳聞證據，且其等於本院審理
    中所為供述，經核與其等在檢察事務官及警詢時之陳述並無
    不一致，不符同法第159 條之2 之規定，故其等於檢察事務
    官調查中及警詢時之陳述均不具有證據能力。
貳、實體方面：
一、訊據被告均矢口否認有何傷害犯行，被告庚○○辯稱：伊僅
    在被告乙○○打麻將之房間內拉扯其頭髮一次，且並未用力
    ，被告乙○○應不致因此而受傷；被告辛○○辯稱：伊係因
    被告庚○○、乙○○兩人在吵架時越來越靠近，且被告乙○○手中拿有麻將牌尺，恐生意外，而出手將其等撥開，伊無
    傷害被告乙○○之故意；被告乙○○辯稱：伊僅以麻將牌尺
    擊打被告庚○○一下，但並未擊中，且此乃正當防衛之行為
    ，自難謂伊應負何傷害罪責各云云，惟查：
(一)、前揭被告庚○○、辛○○各別傷害被告乙○○之事實，業據
    被告乙○○於本院審理中證述綦詳，並有國仁醫院、財團法
    人天主教聖保祿修女會醫院診斷證明書及病歷各1 件、照片
    共22幀、本院93年度婚字第687 號民事判決、93年度家護字
    第430 號民事通常保護令及臺灣高等法院高雄分院94年度家
    護抗字第29號民事裁定各1 件、檢察官勘驗筆錄暨所附現場
    略圖在卷可稽，核與證人甲○○於檢察官偵查中證稱：「我
    看到庚○○先出手拉扯乙○○的頭髮」、「我只看到拉頭髮
    ，她是自後面拉乙○○的頭髮」、「（問：辛○○是否有打
    乙○○？）我有聽到乙○○摔倒的聲音」（見偵查卷123 、
    124 頁），證人癸○○於檢察官偵查中及本院審理時證稱：
    「他（指被告辛○○）有出手搥乙○○」（見偵查卷126 頁
    ）、「庚○○拉乙○○頭髮後，辛○○把乙○○推倒，腰部
    撞倒椅子」（見95年9 月6 日審判筆錄），證人壬○○於檢
    察官偵查及本院審理時證稱：「當時在（的）情形我有看到
    辛○○用雙手或一手推向乙○○的肩膀，乙○○有轉向就往
    後退就撞到」、「出了麻將間庚○○還有拉乙○○頭髮」（
    見偵查卷第127 頁）、「他（指被告辛○○）打她的胸部，
    當時乙○○有摔倒，後來推倒麻將桌，撞到椅子傷到右腰，
    打到胸部」、「手指頭有彎曲，用手掌推的。不是緊握拳頭
    」、「人往右邊傾倒，手碰到麻將桌，身體碰到椅子，身體
    右腰又碰到椅子」（見95年9 月6 日審判筆錄）、「出了房
    間庚○○還有接續拉乙○○的頭髮及拉她的手」（見95年11
    月14日審判筆錄）等語大致相符。被告庚○○拉扯被告乙○○之頭髮，並以手抓其手部及頸部，實足以導致被告乙○○
    受傷，被告庚○○否認有傷害被告乙○○之行為，所辯要無
    可採。被告辛○○對其用力推擊被告乙○○足致被告乙○○
    摔倒甚至碰撞外物而受傷一節，顯可預見其發生，被告辛○○就此猶悍然為之，堪認此一犯罪事實之發生並不違背其本
    意，則其有傷害被告乙○○之未必故意，應無疑問，從而被
    告辛○○否認犯罪，所辯無傷害被告乙○○之故意云云，亦
    無可採。
(二)、前揭被告乙○○以麻將牌尺擊中被告庚○○之右肩，致被告
    庚○○右肩瘀血8 ×10公分之事實，業據被告庚○○於本院
    審理中證稱明確，並有財團法人屏東基督教醫院驗傷診斷書
    及急診病歷各1 件在卷可憑。又證人己○○、戊○○於本院
    審理中分別證稱：「庚○○肩膀有被牌尺打到，沒有流血，
    有痕跡」、「她（指被告庚○○）的肩膀有弄給我看有受傷
    」（見95年9 月6 日審判筆錄），證人即負責處理本件之警
    員丁○○亦於檢察官偵查中及本院審理時證稱：「我到現場
    乙○○及庚○○都說有受傷，我就叫救護車送醫，當時庚○○是她弟弟載去醫院」（見偵查卷39頁）、「我剛到時她們
    還在吵，庚○○說手有受傷」、「她說被乙○○打傷的」（
    見95年9 月6 日審判筆錄）各等語，參互以觀，被告庚○○
    證稱其確遭被告乙○○以麻將牌尺擊中右肩並受傷，應屬非
    虛。至證人癸○○證稱：被告乙○○有以牌尺打被告庚○○
    ，但並未打中云云，要係其僅察及被告乙○○第一次擊打被
    告庚○○之情形，而未目睹第二次之情形所致，自不足資為
    有利於被告乙○○之證據。其次，對於現在不法之侵害，而
    出於防衛自己或他人權利之行為，不罰，刑法第23條前段固
    定有明文。惟本件被告乙○○以麻將牌尺擊打被告庚○○時
    ，被告庚○○拉扯其頭髮之不法侵害業已過去，此外並無被
    告庚○○正對被告乙○○實施之不法侵害存在，被告乙○○
    自無主張正當防衛之餘地。是被告乙○○否認犯罪，所辯亦
    無足取。
(三)、綜上所述，被告庚○○、辛○○、乙○○否認犯罪，所辯均
    無足採，本件事證明確，其等之犯行均堪認定。
二、按行為後法律有變更者，適用行為時之法律。但行為後之法
    律有利於行為人者，適用最有利於行為人之法律。刑法第2
    條第1 項定有明文。茲因本件論罪科刑所適用之刑法於94年
    2 月2 日修正公布，95年7 月1 日施行，被告行為後法律有
    變更，爰比較新舊法如下：
(一)、法定刑罰金部分：按95年6 月14日公布增訂、同年7 月1 日
    施行之刑法施行法第1 條之1 規定：「中華民國九十四年一
    月七日刑法修正施行後，刑法分則編所定罰金之貨幣單位為
    新臺幣。」「九十四年一月七日刑法修正時，刑法分則編未
    修正之條文定有罰金者，自九十四年一月七日刑法修正施行
    後，就其所定數額提高為三十倍。但七十二年六月二十六日
    至九十四年一月七日新增或修正之條文，就其所定數額提高
    為三倍。」故自95年7 月1 日起刑法第277 條第1 項傷害罪
    其罰金刑改為新臺幣3 萬元以下。又修正前刑法第33條第5
    款規定：「罰金：一元以上。」修正後改為：「罰金：新臺
    幣一千元以上，以百元計算之。」比較新舊法，本件關於刑
    法第277 條第1 項之罰金刑部分，以修正前之規定較有利於
    被告。
(二)、易科罰金之折算標準部分：按依修正前刑法第41條第1 項前
    段及修正前罰金罰鍰提高標準條例第2 條規定，有期徒刑或
    拘役易科罰金，以銀元100 元以上300 元以下（即新臺幣30
    0 元以上900 元以下）折算1 日，依修正後刑法第41條第1
    項前段規定，則改以新臺幣1,000 、2,000 元或3,000 元折
    算1 日，比較新舊法，本件關於被告庚○○、辛○○所處拘
    役易科罰金之折算標準，以修正前之規定對其等較為有利。
(三)、易服勞役之折算標準部分：按依修正前刑法第42條第2 項前
    段及修正前罰金罰鍰提高標準條例第2 條規定，罰金易服勞
    役，以銀元100 元以上300 元以下（即新臺幣300 元以上90
    0 元以下）折算1 日，依修正後刑法第42條第3 項前段規定
    ，則改以新臺幣1,000 元、2,000 元或3,000 元折算1 日，
    比較新舊法，本件關於被告乙○○所處罰金易服勞役之折算
    標準，以適用修正後之規定對其較為有利。
(四)、綜合比較結果，本件被告庚○○、辛○○行為後刑法之規定
    對其等並非較為有利，關於其等部分應適用行為時之刑法，
    至於被告乙○○部分，則以其行為後修正之刑法對其較為有
    利，應適用修正後刑法之規定。
三、核被告所為，被告庚○○、辛○○均係犯修正前刑法第277
    條第1 項之傷害罪，被告乙○○係犯修正後刑法第277 條第
    1 項之傷害罪。被告庚○○、辛○○各自基於傷害之意思，
    而實施傷害之犯罪構成要件行為，彼此既無共同犯意之聯絡
    ，亦無互為幫助之意思，應各論以傷害罪之單獨正犯。被告
    庚○○先後兩次傷害被告乙○○之行為，乃於密切接近之時
    地實施，侵害同一之法益，應視為數個舉動之接續施行，屬
    接續犯，而為包括之一罪。爰審酌被告庚○○、辛○○、乙○○均無前科，素行良好，有臺灣高等法院被告前案紀錄表
    在卷可稽，被告庚○○因婚姻破裂，一時遷怒他人而觸法，
    被告辛○○因被告庚○○、乙○○發生激烈之爭吵，護姊心
    切而有本件犯行，被告乙○○則因無理之挑釁而失控犯罪，
    情節俱非嚴重，且被告庚○○、乙○○之傷勢亦非甚重等一
    切情狀，各予量處如主文所示之刑，並分別諭知易科罰金及
    服勞役之折算標準。
據上論斷，應依刑事訴訟法第299 條第1 項前段，刑法第2 條第
1 項、第42條第3 項前段、修正前及修正後刑法第277 條第1 項
、修正前刑法第41條第1 項前段，刑法施行法第1 條之1 ，罰金
罰鍰提高標準條例第1 條前段、修正前罰金罰鍰提高標準條例第
2條 ，判決如主文。
本案經檢察官林吉泉到庭執行職務。
中    華    民    國    95    年    11    月    28    日
                  刑事第三庭    審判長法  官  吳永宋
                                      法  官  趙家光
                                      法  官  春生
以上正本證明與原本無異。
如不服本判決應於收受本判決送達後十日內向本院提出上訴書狀
，其未敘述上訴理由者，並得於提起上訴後十日內向本院補提理
由書狀（均須按他造當事人之人數附繕本）「切勿逕送上級法院
」
                                     書記官  唐淑嫻
中    華    民    國    95    年    11    月    28    日
附錄本判決論罪之法條：
刑法第277 條第1 項
傷害人之身體或健康者，處三年以下有期徒刑、拘役或一千元以
下罰金。


司法院資訊處製作；財團法人民間司法改革基金會備份。
